【裁判字號】    89,上訴,257
【裁判日期】    890323
【裁判案由】    殺人
【裁判全文】
臺灣高等法院臺中分院刑事判決                    八十九年度上訴字第二五七號
    上  訴  人  臺灣彰化地方法院檢察署檢察官
    被      告  乙○○
    指定辯護人  公設辯護人  甲○○
右上訴人因殺人案件，不服臺灣彰化地方法院八十八年度重訴字第一一號中華民國八
十八年十二月七日第一審判決（起訴案號：臺灣彰化地方法院檢察署年度偵字第六三
八八號），提起上訴，本院判決如左：
      主  文
原判決撤銷。
乙○○殺人，處有期徒刑拾肆年，褫奪公權陸年。
      事  實
一、乙○○與林金生原為同性戀之伴侶關係，其後雙方因感情不睦而結束關係，因林
    金生前曾向乙○○告貸新台幣（下同）二十三萬元未清償，乙○○執意索還，林
    金生遂應允至彰化縣芬園鄉向其友人調現返還，二人乃於民國（下同）八十八年
    三月十一日晚間九時三十分許，由林金生駕駛牌照號碼ＧＤ─九二三六號箱型汽
    車（車主名義人為大彰投廣告有限公司）附載乙○○，由台中市○○○○路駛向
    彰化縣芬園鄉，於同日晚間十時三十分許途經彰化縣芬園鄉○○路四三四號建築
    工地前，二人相偕下車小解，因言談相激互斥，而起衝突，林金生先以拳頭毆打
    乙○○之左下臉部位，乙○○受擊後，亦以拳頭反擊，雙方因積怨新恨交織，互
    不退讓，均無罷休之意，乙○○因見林金生已拾起磚塊欲作攻擊，思及體能遠不
    如林金生，復因對林金生欠債未還已懷恨在心，遂萌殺意，乃就地拾起木棍猛擊
    林金生後腦部位二下，林金生受擊倒地，乙○○復乘勢拾起現場之磚塊，搥擊林
    金生頭頂部位五、六下，後見林金生尚能奮力爬入汽車內，又以磚塊猛擊林金生
    頭部數次，終至林金生頭部鈍器傷併顱骨骨折及多處腦挫傷而不能動彈，始罷手
    。乙○○乃駕駛該汽車載同林金生於彰化縣內尋覓適當地點以棄置之，因未尋得
    ，遂擬先行返回台中市住處，俟翌日再作處理，於同日近深夜十二時許，返家途
    中，發覺林金生已停止呼吸亦無心跳而死亡，乃駕車附載林金生之屍體返回台中
    市，於進入市區後，恐為人查覺，乃於台中市○○路與五權路交岔口之「動力世
    界西餐廳」建築工地，撿拾他人棄置現場之建材包裝空袋及木材殘片遮蓋林金生
  之屍體，將該汽車駛至台中市○○街與存中街交岔口附近之「土庫停車場」停置
    ，並將林金生身上之證件及其沾有血跡之衣褲棄置於台中市○○路某大樓旁之垃
    圾桶內，步行返家，而於翌日下午三時許於尋覓無更適當之處所後，始將該車連
    同林金生之屍體棄置於彰化縣芬園鄉往員林鎮○○○路旁某垃圾堆附近之山谷斜
    坡處，經警據報並循線查獲。乙○○於同年六月十三日下午六時三十分始向警投
    案。
二、案經彰化縣警察局員林分局報請臺灣彰化地方法院檢察署檢察官偵查起訴。
        理  由
一、右揭事實，業據被告乙○○於警、偵訊及原審、本院審理時供認不諱。又被告殺
    害被害人林金生之過程，並於八十八年三月十二日凌晨在台中市○○路與五權路
    交岔口之「動力世界西餐廳」建築工地處撿拾棄置之建材包裝空袋及木材殘片遮
    蓋林金生屍體，及如何棄屍一節，亦經警帶同被告至各該現場模擬、比對，核與
    被告所述之情節相符，此有卷附之棄屍現場、現場模擬照片、員林分局偵辦該案
    查訪紀錄表、被告自白書等件附卷可稽，足認被告之自白與事實相符。驗諸事理
    ，本案被告既於林金生受傷毫無反擊能力時，仍不肯罷手，連番以磚塊搥擊足以
    致命之頭部，應認被告於主觀上有殺人之決意，客觀上亦以足以致人於死之手段
    實施無訛，其有殺人之故意至明。又林金生係頭部鈍器傷併顱骨骨折及多處腦挫
    傷，於八十八年三月十二月下午三時二十分在彰化縣員林鎮省道台一四八號線九
    公里三百公尺被發現棄屍現場，而經警報請檢察官相驗之事實，亦據檢察官率同
    檢驗員相驗屬實在案，有台灣彰化地方法院檢察署相驗屍體證明書等件存卷可據
    ，亦可憑認被害人林金生之死亡，與被告之殺害行為有相當之因果關係。是本案
    事證已臻明確，被告犯行洵堪認定。
二、核被告著手殺害被害人林金生致死，並意圖湮滅罪證，而遺棄屍體之行為，係犯
    刑法第二百七十一條第一項之殺人罪及刑法第二百四十七條第一項之遺棄屍體罪
    。被告於殺死被害人林金生後，意圖湮滅罪證，而遺棄屍體，係殺人之結果，被
    告所犯上開二罪間，有方法結果之牽連關係，應依刑法第五十五條之規定從一重
    之殺人罪處斷（最高法院十八年上字第三五六號判例參照）。原審予以論罪科刑
    ，固非無見，惟原判決認被告殺死被害人後意圖湮滅罪證，而遺棄屍體，係殺人
    後之不罰之後行為，不另對遺棄屍體犯行加以論罪，尚有未洽；又被告與被害人
    因索債未果及在案發現場與被害人發生口角，即以棍棒、磚塊重擊被害人頭部，
    手段殘忍，此有解剖屍體之相片附卷可稽，且被告尚未與被害人之家屬達成和解
    ，賠償損害，原審量處有期徒刑十二年，稍嫌過輕，亦有未洽，檢察官上訴指摘
    此部分不當，為有理由，原判決既有上述可議之處，即無可維持，應由本院予以
    撤銷改判。爰審酌被告之素行、犯罪之動機、行為所受之刺激、手段、所生危害
    及其他犯罪情節，並犯後坦承犯行態度良好等一切情狀，量處有期徒刑十四年，
    以示懲儆。又依被告犯罪之性質認有褫奪公權之必要，併諭知褫奪公權六年。至
    被告持供殺害被害人之兇器，因係於案發處就地拾取之木棍、磚塊，自非係被告
    所有，爰不為沒收之諭知。
三、另本案原審選任辯護人雖於原審為被告辯護稱：被告係屬自首等語，惟查本案被
    告原於警方偵辦初期係否認犯行，經警方專案小組發現被告所言不實，已確定係
    被告所為，為蒐集更齊全之事證，乃帶同被告前往測謊後，被告知悉無法再行狡
    辯，始向彰化縣警察局員林分局自白其犯行，是被告既非於偵查機關未發覺其犯
    行，自承犯罪，並表示接受制裁，並不合於自首之要件，附此敘明。
四、據上論斷，應依刑事訴訟法第三百六十九條第一項前段、第三百六十四條、第二
    百九十九條第一項前段，刑法第二百七十一條第一項、刑法第二百四十七條第一
    項、第五十五條、第三十七條第二項，判決如主文。
本案經檢察官丙○○到庭執行職務。
中      華      民      國     八十九     年      三      月   二十三   日
                                   臺灣高等法院臺中分院刑事第七庭
                                         審判長法  官  劉  連  星
                                               法  官  江  錫  麟
                                               法  官  林  秋  華
右正本證明與原本無異。
如不服本判決應於收受送達後十日內向本院提出上訴書狀，其未述上訴之理由者並
得於提起上訴後十日內向本院補提理由書（均須按他造當事人之人數附繕本）。
                                               書記官  阮  正  枝
中      華      民      國     八十九     年      三      月   二十七   日
附錄法條
刑法第二百七十一條第一項：
殺人者，處死刑、無期徒刑或十年以上有期徒刑。
刑法第二百四十七條第一項：
損壞、遺棄、污辱或盜取屍體者，處六月以上五年以下有期徒刑。
                                                                        Ｄ


司法院資訊處製作；財團法人民間司法改革基金會備份。
